臺灣士林地方法院民事判決　　　　　　　　　　　　　九十二年度重訴字第三四號
　　原　　　告　遠東國際商業銀行股份有限公司
　　法定代理人　乙○○
　　訴訟代理人　黃英哲律師
　　複代理人　　洪韶瑩律師
　　被　　　告　甲○○
　　訴訟代理人　林禮模律師
當事人間損害賠償事件，本院於民國九十三年四月九日言詞辯論終結，判決如下：
    主    文
被告應給付原告新台幣壹仟零玖拾玖萬捌仟貳佰貳拾肆元，及自民國九十二年一月二
十一日起至清償日，按年息百分之五計算之利息。
原告其餘之訴駁回。
訴訟費用由被告負擔百分之十七，餘由原告負擔。
本判決原告勝訴部分，於原告以新台幣佰陸拾陸萬元供擔保後，得假執行；但被告
如以新台幣壹仟零玖拾玖萬捌仟貳佰貳拾肆元為原告供擔保，得免為假執行。
原告其餘假執行之聲請駁回。
    事    實
甲、原告方面：
壹、聲明：
一、被告應給付原告新台幣（下同）六千五百八十六萬九千九百零二元，及自起訴狀
    繕本送達之翌日起至清償日止，按年息百分之五計算之利息。
二、願供擔保，請准宣告假執行。
貳、陳述：
一、被告甲○○自民國八十七年三月起至八十八年七月二十五日止，擔任原告遠東國
    際商業銀行股份有限公司汐止分行經理。被告任職期間，原告汐止分行分別遭到
    以訴外人陳莉莉、吳淑惠及戴俊源等人為首之犯罪集團，以替借款人開立不實之
    「在職證明」及「薪資扣繳憑單」，並持之辦理「消費性信用貸款」及「自然人
    公司員工信用貸款」方式詐財，經士林地方法院檢察署調查之結果（包括已起訴
    及偵查中）共有胡雅麗等人以上開方式向原告詐財，原告因上開不實之「在職證
    明」與「薪資扣繳憑單」，共核發近八千二百二十五萬之信用貸款，迄九十三年
    一月三十一日止，尚有高達六千五百八十六萬九千九百零二元之本金無法收回，
    原告可謂損失慘重（借貸情形詳如附表一所示）。
二、前開詐貸案偵查過程中，原告發現被告竟與犯罪集團成員吳淑惠私自約定，於附
    表一所示吳淑惠所介紹之陳萬成等人所貸得之每筆信用貸款中，逐筆抽取三萬元
    現金交給被告。被告則將上開不法利益共一百零五萬元以「授信損失準備基金專
    戶」名義，存入原告汐止分行活期存款帳戶及行員王嬪如之帳戶內。另被告並自
    八十七年五月五日起至七月九日止，指示汐止分行信用貸款經辦行員，向前來辦
    理信用貸款之借款人陳琮瑛等人，每人逐筆收受一千元之「徵信費」，合計十二
    萬二千元，存入汐止分行活儲帳戶內。
三、被告依法令及原告內規，負有縝密分析授信報告，及決定核貸與否之責：
  (一)依原告「審核授信案件分層授權準則」第二條及第四條規定，被告屬於具有四級
    權限之授信主管，有權核定准駁一百萬元內之無擔保授信。且該準則第十一條亦
    明訂：「授信案件應遵照有關法令及本行內部規章審查，由授權層級人員負責核
    定准駁及其承作條件，不得藉故推諉，或轉請上級核示」，系爭未償貸款金額均
    在被告授權範圍內，被告負有依法令及原告內規審查之責，有權核定准駁。
  (二)次依原告所頒授信作業程序第五節核定准駁注意事項明定，各級人員權限內之放
    款，遇有疑難或特殊案件，得先提「放款審議小組」研究，但小組係屬諮商單位
    ，不負決定貸放與否之職責，各級授信核貸人員仍應依其授權額度負責准駁，可
    知並非所有貸款申請案件均會送放款審議小組研究，縱有送放款審議小組研究，
    被告仍有最後決定准駁之權利。被告抗辯貸款之申請均經放款審議小組開會決定
    核貸，顯不足採信。又縱被告所言屬實，其行為亦已違反前述原告審核授信案件
    分層授權準則第十一條之規定，而有違反委任契約之事實。
  (三)再依原告前開授信作業程序第四節審核分析規定，負責授信審核人員，應根據對
    借款人之徵信報告進行授信個案之縝密審核分析，並注意授信個案核貸與銀行法
    、本行營運方針，本行審核授信案件分層授權辦法及其他有關規定是否有悖。以
    上規定對於授信人員及核貸人員均有適用，故被告亦負有對徵信報告縝密審核分
    析之責。
  (四)依據原告所頒布之個人金融徵信作業要點，對個人授信必須經過一定之流程，包
    括：公司登記之資料須查詢，以核對是否與借款人所留資料相符，必須照會借款
    人服務公司，如公司營業項目、統一標號、公司員工數、借款人目前之工作性質
    、年資、年收入、月薪；以及照會查號台確定借款人所服務之公司是否存在等。
    如被告確實依據原告所頒布之個人金融徵信作業要點，對核發每一借款人之在職
    證明書及扣繳憑單之公司為前開之調查，應可立即發現犯罪集團重複以數家公司
    大量向原告申請貸款，原告亦不會遭受如此損失。被告受原告之委任全權處理汐
    止分行之事務，本有依據原告徵信流程規定執行業務之義務，竟於其任職期間內
    ，收受不法利益，違背原告放貸作業之規定，對借款人未為確實之徵信，造成原
    告之損害，被告處理委任事務顯然有過失。
  (五)被告既已自承對於各項貸款的核貸流程均係由經辦行員先予收件、再報請襄理、
    副理、經理開會審核准否核貸。可知核貸與否並非經辦行員之權限，仍須由被告
    本其善良管理人之注意義務，對經辦行員徵信所得之資料再行確認，始得決定核
    貸與否，被告未對其行員盡主管監督之責，放任其與犯罪集團相互勾串，偽造不
    實資料申貸，已有疏失。對於經辦行員徵信所得之資料，未依規定審核即全數核
    貸，更難謂其於處理委任事務無過失。
  (六)被告對於其於擔任原告汐止分行經理期間，負責分行間所有銀行業務，包括分行
    職權範圍內事務之事實已自認。故於被告履行其對於原告委任其綜理汐止分行之
    義務中，高建成為被告之使用人應無疑義，被告自應對高建成之故意過失，與自
    己之故意或過失，負同一責任。又依代書陳莉莉於偵查中之證詞，可知悉被告早
    於八十七年間已發現其行員高建成有與犯罪集團勾結之現象，在發現行員高建成
    徵信可能不實以及與陳莉莉相關之貸款有遲延繳款之現象時，被告並未盡其分行
    經理之責深入調查，嚴格審核放款條件，其處理委任事務有過失自明。
七、茲再依所仲介代書之不同，區分為三大部分，並詳列被告違背職務行為之事證資
    料如後：
  (一)代書陳莉莉部分：
  1.依陳莉莉於刑事案件偵查中所供，可知被告早於八十七年間已發現其行員高建成
    有與犯罪集團勾結之現象，在發現行員高建成徵信可能不實以及與陳莉莉相關之
    貸款有遲延繳款之現象時，被告並未盡其分行經理之責深入調查，嚴格審核放款
    條件。對於陳莉莉在八十八年間所引介之申請貸款案件（實際上乃詐貸案件），
    依然加以「放水」核准撥款，其處理委任事務顯有故意背信行為存在。
  2.又被告既已自承對於各項貸款的核貸流程均係由經辦行員先予收件、再報請襄理
    、副理、經理開會審核准否核貸。可知核貸與否並非經辦行員之權限，仍須由被
    告本其善良管理人之注意義務，對經辦行員徵信所得之資料再行確認，始得決定
    核貸與否，被告未對其行員盡主管監督之責，放任其與犯罪集團相互勾串，偽造
    不實資料申貸，已有疏失。對於經辦行員徵信所得之資料，未依規定審核即全數
    核貸。更在發現有多件貸款已生遲繳之情狀後，依舊未盡其善良管理人之注意義
    務，單憑陳莉莉一人言行，即核貸予未曾接觸之人，更難謂其於處理委任事務無
    過失。
  (二)代書吳淑惠部分：
  1.被告與代書吳淑惠約定向借款人每人收取三萬元存入「授信損失準備基金專戶」
    乙事，更可證明被告顯然有故意違背其職責，且未依據委任契約之本旨，就其權
    限範圍內之授信案件遵照有關法令及內部規章審查，而後決定准駁之情形。被告
    本應審核借款人之還款能力，始決定核貸與否，竟因代書吳淑惠同意就每一借款
    人提供三萬元之不法利益，而未加審核借款人之還款能力全數予以核貸，致發生
    借款人徵信資料不實，造成原告損失，顯然有違委任契約之本旨。
  2.況被告對吳淑惠所介紹三十五人之還款能力，早有懷疑，此從其九十二年三月五
    日答辯暨聲請調查證據狀頁曾表示「被告原本不願承做」，即可知悉。被告既已
    懷疑借款人之還款能力，顯然已預見借款人日後有無法償還其借款之可能，竟就
    每一借款人收取三萬元之不法利益後，全數予以核貸，更見被告核准貸款之過程
    有重大之瑕疵。從附表即可清楚知悉前開三十五人當中，計有三十三人之貸款已
    成為無法回收之呆帳，呆帳金額高達貸款金額的百分之八十五，豈能推諉其無過
    失。
  3.被告抗辯其已將所收取之不法利益平均沖回前開三十五人之貸款金額內，惟此無
    礙就其違背職責未依委任契約本旨核貸，成立侵權行為或債務不履行之損害賠償
    責任。
  4.至於被告辯稱：此做法乃仿效銀行承做建商房貸實務上之回存擔保方式，藉以擔
    保銀行債權等語云云，惟查，被告此項行為乃違反銀行法之犯罪行為，業據檢察
    官提起公訴在案，況且房屋貸款與信用貸款性質大不相同，承做房屋貸款銀行除
    對借款人之還款能力進行徵信外，尚會對房屋進行估價並可取得抵押權，如另有
    建商之擔保，當可確保債權之實現。惟信用貸款，銀行無法取得任何擔保品，債
    權之確保端靠債務人之還款能力，被告因代書吳淑惠同意將每一筆貸款抽成三萬
    元予被告存入專戶，即率未就借款人之還款能力加以審核即全數予以核貸，顯已
    違背被告應盡之職責，至為灼然。
  (三)代書戴俊源部分：
    被告並自八十七年五月五日起至七月九日止，指示汐止分行信用貸款經辦行員，
    向前來辦理信用貸款之借款人陳琮瑛等人每人逐筆收受一千元之「徵信費」，合
    計十二萬二千元，並存入汐止分行活儲帳戶內。其中多位貸款人屬戴俊源詐欺集
    團共犯之詐貸客戶（詳如附表一）。被告因收取前開不法利益，遂違背原告放貸
    作業之規定，未對借款人為確實之徵信，逕予以核准放貸，進而造成原告之損失
    ，原告自得請求損害賠償。另戴俊源所仲介，如附表一編號一五四至一五七貸款
    人部分，係以旭東公司員工名義申請貸款，承辦人即行員邱福祥曾證稱至旭東工
    地徵信結果，工地主任表示不識上述貸款人，亦無法提出勞保卡，邱福祥向被告
    反應上情後，被告表示提出健保卡代之即可，是該四人未償本金二百十一萬零三
    百二十五元，亦屬被告違反原告放貸作業所生損害。
八、高建成於其刑事答辯狀陳稱：四位代書均和經理甲○○熟識：：實際上經理甲○
    ○曾在分行會議上多次表示，將免保人消費性貸款列為分行衝業績之主要目標，
    並告知同仁，此類借款戶多為「邊際客戶」，條件差一點無所謂，只要掌握四位
    代書，就不怕要不回借款。後來曾有數位借款人來分行表示遭冒貸，引起同仁們
    恐慌，並對代書仲介之案件產生質疑。也陸續有同仁在徵信過程中發現疑點在會
    議中提出。但經理甲○○安撫同仁，要大家不要對代書存有偏見，希望同仁儘量
    配合分行政策，衝刺業績等語。
九、綜上所述，被告不僅自身未遵守法令及內規，亦未對其所轄行員克盡主管監督之
    責，放任其與犯罪集團勾串，已有疏失，對於徵信所得之資料，未依原告規定縝
    密審核即全數核貸，處理委任事務更顯有過失，爰依民法第一百八十四條第一項
    及第五百四十四條及債務不履行之規定，請求如訴之聲明所示之損害賠償。
乙、被告方面：
壹、聲明：
一、原告之訴及假執行之聲請均駁回。
二、如受不利判決願供擔保請准宣告免為假執行。
貳、陳述
一、被告於八十七年三月起至八十八年七月二十五日止固係擔任原告汐止分行經理綜
    理分行事務，然各項貸款的核貸流程則均係由經辦行員先予收件、徵信，再報請
    襄理、副理、經理召開小型放款審議會審核准否核貸。陳莉莉、戴俊源代借款人
    開立不實「在職證明」、「薪資扣繳憑單」冒貸詐財，其申貸文件之審查，係先
    由當時之經辦行員高建成負責徵信審核確認。經辦人高建成並未依銀行作業規定
    誠實審查申請文件之真正及徵信借款人是否符合申貸標準，私下與陳莉莉等人勾
    結，對偽造不實之「在職證明」、「薪資扣繳憑單」等文件，非但未予揭發退件
    並向主管反應，卻一再隱瞞、默許，藉以欺瞞不知情之襄理、副理及經理等審核
    准否核貸之人員，以達欺詐銀行貸款之目的。被告受欺瞞致相信借款人有相當之
    資力致銀行受有損失，實無故意、過失。
二、按被告進入原告銀行服務當時，為擔任總行業務管理處襄理，屬僱傭契約性質，
    嗣於八十六年十二月二十二日由永和分行副理調任為汐止分行籌備處主任，復於
    八十七年三月三日由原告改派為汐止分行經理，但兩造間並未有訂立委任契約，
    被告亦無另訂立委任契約之意思，兩造間仍應屬僱傭契約之關係，此由原告的任
    免人員通知書上對於職務調動係為「調任」、「改派」之通知為之，即足明瞭。
    依民法及公司法規定，經理人固有管理事務及簽名之權，但依公司法第二十三條
    規定，有關經理人的職權並得依契約定之。故如前所述，兩造間既自被告進用時
    起即為僱傭契約，被告職務雖經改派為經理，但仍無另訂委任契約的意思，難認
    兩造應適用委任之規定。易言之，在兩造內部關係上仍屬僱傭契約，被告仍應原
    告總行之指示處理相關事務，包括授信時的徵信及審核均應依總行的規定流程處
    理，分行行員的管理任免亦應依總行指示等等，分行經理人並無任何獨立認定之
    權限，亦不符委任之規定。至於法律或有明文規定經理人有對外代表分行或簽名
    之權限，但此應僅限於有必要以分行名義對外為意思表示者，始有適用，在兩造
    間的內部關係上，實際上仍屬僱傭關係，並非委任契約關係。
四、被告固為銀行經理，但對於授信案件之徵信審查程序均依銀行規定由相關授權經
    辦人員辦理，經辦人員如因有徵信不實或隱而未報，被告當不負任何故意或過失
    之責。且銀行經理即被告均僅就徵信資料及經辦人員簽註意見為形式審核，不負
    實質審查之責。茲論述如下：
  (一)依照原告所提出「審核授信案件分層授信準則」固有規定分行經理人的授信額度
    劃分。但本件有關授信案件於承做時是否有故意或過失而未依規定核貸，則應視
    授信作業流程而定。此再參之原告所提「授信作業程序」之規定，其中有關授信
    流程中的「受理申請」（包括借款人應檢附徵信資料清單）、「徵信調查及擔保
    品鑑估」（含審閱客戶檢附之徵信資料、向聯合徵信中心查閱徵信資料，及向其
    他徵信機構查詢調查，並做成徵信報告）、「審核分析」，之後再由「小型放款
    審議小組」商討核貸意見，最後才「核定准駁」。因此在徵信調查及審核過程中
    ，有關借款人所提供的徵信資料是否偽造，資料有無欠缺或應否再向其他相關機
    構（如聯合徵信中心）調取或查詢徵信資料等流程均由授信的經辦人員進行，俟
    徵信資料齊全後，再進行徵信的審核分析是否縝密，均屬授信經辦人員的工作職
    掌範圍，並非由被告負責。果經辦人員並未依規定確實審核並載明於徵信報告或
    批覆書，則被告根本無從瞭解授信案件有無承做之風險。如經辦人員刻意隱瞞而
    為不實徵信，被告更無從發現授信風險。故就此等因徵信過程未臻確實而生之損
    害，應由經辦人員負徵信不實之責，與被告無關，被告亦無故意或過失之責。
  (二)另在原告所提「附件」即「自然人貸款、續借信用狀暨批覆書」中，對於授信案
    件應否核貸，經辦及覆核人員於審核意見中略均簽註：「借款人符合免保人消貸
    資格，具償債能力，擬如擬予以承作」等語，故被告當然認為徵信及審核過程既
    經詳細調查審核，則當屬確實，被告始在總行授權額度予批示「如擬」而准予撥
    貸，亦難謂被告有何故意過失或違背有關法令或內部規章可言。原告一再執應屬
    授信經辦人員工作職掌範圍內所應負責之徵信及審核責任，竟遷責被告未善盡徵
    信之責云云，並無理由。
  (三)被告雖為分行經理，但行員選任、調派均由原告負責，被告並無選擇行員之權限
    ，被告僅能要求行員或授信經辦應依銀行規定確實為徵信審查，不得違反內部規
    章或做不實徵信致銀行受有損失。惟經辦人員若未確實遵守銀行規定，甚至故意
    隱瞞而為不實徵信，被告不知情亦無從防患，僅能督促各經辦人員應確實依銀行
    規定辦理徵信審核而已。而經辦人員所做徵信報告、批覆書及審核意見既均擬請
    准予核貸，當亦同時表示徵信審查翔實，應無風險，被告最後依審核意見所為批
    示准貸之行為，亦難認有任何過失。原告執徵信人員違法為不實徵信之責，欲令
    被告承擔，並無足取。
  (四)原告所提出「授信作業程序」，其中「受理書面申請」、「徵信調查及擔保品鑑
    估」，均由「徵信經辦人員」負責，徵信工作完成後「審核分析」則由「授信（
    核貸）人員」負責。最後「核貸准駁」的程序，再由「各級授信主管人員」為之
    。因此對於徵信過程均由經辦人員負責，經理人並未直接參與實際的徵信工作，
    亦無法逐一接觸每位小額借款人，所有案件均於徵信完成並為初步審核後，才轉
    請各級授信主管人員為准駁核定，經理人於最後核定准駁時，係就經辦人員所完
    成的授信文件及就經辦人員、主管所為之「授信經辦意見」、「徵信意見」及「
    審核意見」為綜合判斷後，再經由分行內部的「小型放款審議小組」決議通過後
    ，始由經理為最後「批示」是否准予如「審核意見」所載，而准予核貸，故經理
    人僅為書面形式審查，並不再負責實際徵信調查工作。
  (五)再查，經辦人員完成徵信調查後，而於經理為最後批示准貸前，尚須先提報分行
    內部的「小型放款審議小組」決議通過後，始再送請經理批示。因此，在經過此
    層徵信調查、審核後，被告基於總行授權核貸的金額內為准予核貸之批示，並無
    疏失，實難認有何違反委任契約或侵權行為或債務不履行之情事。
  (六)如前所述，經理人實際上僅就負責徵信調查之經辦人員所完成之授信文件為形式
    審查，並不實際逐件進行現場徵信調查。因此被告休假期間之代理經理人即李駿
    獻、陳俊明於准駁相同授信案件時，亦同樣未能發現徵信調查的書面文件有何異
    樣，而仍予批示如擬准貸，此亦足以證明被告並無任何疏失可言。
五、被告於核貸過程中均提醒承辦人員應謹慎徵信，從未指示行員放寬審核標準：
  (一)被告核定批示准予貸款係在授信案件業經經辦審核人員為確實審核後並簽註「擬
    如擬予以承作」意見後，始由被告在銀行授權額度內批示准貸，被告本身並未參
    與徵信或審核工作。徵信及審核人員就借款人是否將信用不佳或持偽造證件向銀
    行申辦貸款，首應由徵審人員為確實審查，如有發現，當應退件不受理，更不可
    隱瞞而仍簽註「擬如擬予以承作」之意見。故有關行員違背職務而做不實徵信之
    責任當由各經辦行為人自負其責。
  (二)被告擔任分行經理期間，從未提及「貸款戶多為邊際客戶，貸款條件差一點無所
    謂，只要掌握四位代書，就不怕要不回借款」等語，更無為配合總行政策而衝刺
    業績之情形。高建成本身私與冒貸集團勾結，隱瞞各級經辦人員而為不實徵信，
    致銀行受有損失，其欲卸其責而偽稱經理指示借款條件差一點無所謂云云，並非
    事實。退而言之，果如貸款條件未完全符合標準，經辦人員亦應於徵審報告中簽
    註保留意見，以利核貸人員斟酌，但查所有徵審意見均未有此批註，故高建成反
    稱被告曾有表示貸款條件差一點無所謂云云，顯見為卸責之詞。
  (三)依行員劉柏成於刑事案件中所陳，足以證明被告對於徵信過程特別指示應謹慎確
    實，且承辦人須先進行徵信，如徵信未達信用評分標準，則根本不會送請小型放
    審會審核，而審查會決議通過後，即可核貸撥款。至劉柏成於八十九年四月二十
    五日所書「報告書」，其內容亦僅提及經發現貸款戶藍煥發之相片脫落，非僅單
    純破損而已，最後可能有冒貸之可疑情形，但被告在經發覺此異常情形後，立即
    要求該戶應予清償，以免使銀行受有損失，並進一步清查吳淑惠所介紹的貸款案
    件，乃至於最後拒絕承做。原告一再指稱被告並未遵照規定審查及放寬審核標準
    云云，實有誤解。又劉柏成雖曾表示曾有借款人的
    而仍依一般貸放程序撥款云云。惟劉柏成於辦理徵信審查過程中，當然應併為注
    意，更應就該借款戶為更嚴謹之徵信，始能避免冒貸之情形。劉柏成於辦理徵審
    過程中亦不認為藍煥發案有何疑問，亦未於批覆書上簽註徵審意見，則被告於最
    後依授權額度批示時，當認為該借款戶的信用及償債能力並無問題，而予以批示
    如擬准貸，並不違反規定。另被告從未指示劉柏成就吳淑惠所送的件不用太追究
    所得，且銀行並未規定借款人須提供完稅之扣繳憑單（事實上完稅證明須等報稅
    年度之次年才可取得，而銀行徵信時係要求最近的扣繳憑單），劉柏成所述其於
    徵信時會要求國稅局的完稅證明等情，並不實在。
  (五)依行員邱福祥於刑事案件審理中所證，被告並未指示對特定案件給予通融，邱福
    祥亦係依一般信貸程序處理。於本件審理過程亦證稱：戴俊源所仲介之旭東公司
    貸款人，亦依照原告之規定向聯徵中心查資料、用電話照會過旭東公司，再依仲
    介傳真之基本資料去作信用評分表，符合標準者再送放款審議委員會，申請者約
    有十件，實際放款者有四、五人，信用評分較差者即未承辦等語，足證被告於擔
    任經理期間，經辦人員均依規定徵信核貸，並無特別指示違法融通放水。至邱福
    祥另指稱被告曾向其表示有關旭東貸款人的任職沒有問題乙節，並不實在。且借
    款人有無確實任職、貸款資料所填載內容有無虛偽，承辦人均應逐一查明，果有
    未任職之情形，則其薪資證明當屬偽造，本不難查明發現，邱福祥於辦理徵信審
    核程序中本應依其職掌確實查明，若有疑則應在批覆書上簽註意見，以提醒其他
    審查人斟酌注意，邱福祥既未就其徵信結果或其疑問簽註批覆書，則核貸人員如
    何知悉借款人信用及償債能力？又批覆書上的批覆簽註本有「授信經辦意見」、
    「徵信意見」及「審核意見」，並須經「小型放款審議委員會」審議通過後，才
    由經理批示核貸，非經理一人可獨斷違法核貸。是若徵信審核結果，確有信用評
    分不符申貸資格者，經辦或主管即無須再層層轉核，逕為退件即可，如有爭議則
    再送請「小型放款審議委員會」審議應否承作。果若完全符合申貸標準，則在審
    核意見上當然均為徵信審核符合資格之意見；若所加註之意見如已有不符申貸資
    格或有預期風險時，則亦應退件處理，自不應再冒險核貸。故邱福祥所謂曾發生
    批覆書上加註意見而被遭退回云云，乃事所當然。況且，事實上亦有甚多的批覆
    書上均有加註意見。邱福祥故意證稱承辦人不可加註意見，或對於提供證件的種
    類有不同意見等等，應係曾遭被告指責有勾結代書，未經調查即將調往服務台，
    致有不滿或委屈所致，實與事實不合。
六、授信案件中有遭冒貸者，均係授信經辦人員未確實徵信審查所致，被告於銀行授
    權額度內依審核意見批示如擬准貸，並無任何疏失，亦無侵權行為或債務不履行
    之情事：
  (一)如附表二所示二十七人並非由被告批示如擬准貸，當時因被告休假而改由代理經
    理所批示承作，足證被告於批示准貸與否當時，係參酌徵審資料及簽註意見後，
    在授權額度內批示准貸，並未參與或涉及徵審過程。故此等案件，代理經理亦無
    從查覺有任何異狀，亦如同被告依徵審結果批示如擬而准予貸款，均見被告於擔
    任經理期間，就經理在總行授權貸款額度內的職權行使，並無疏失。
  (二)如前所述，徵信審查有一定之銀行規定供授信經辦人員遵循，如有疑問則當應退
    件或簽註意見供核貸人員斟酌處理，如經辦人員在批覆書上均簽註擬予以承作，
    則被告為經理人，在經逐層徵信審查並簽註意見後，確認並無疑義，則當在總行
    授權額度內批示如擬准貸，對於徵審過程是否未臻確實或隱瞞之情事當應由各經
    辦人員依其職掌負責，被告並無任何疏失，當無構成侵權行為或債務不履行之情
    事。
  (三)被告於發現遭冒貸集團冒貸情形時，隨即主動向台北縣警察局汐止分局報案，但
    隨後原告為免事態擴大，乃命被告設法向汐止分局撤銷報案，此經行員許育嘉於
    本件審理中證述明確，足見被告並無隱匿冒貸情形。果如被告違失核貸，則又豈
    會主動報案。
七、依高建成、許良基、吳淑惠、呂錫銘、陳莉莉等人於刑事案件偵、審過程所供，
    敢於發現冒貸後更主動向警方備案請求查辦之理？冒貸案係高建成於經辦審核信
    用貸款徵信程序上，為換取喝花酒等不當利益而違背審查作業程序，不當通融或
    給予方便，其明知在職證明、扣繳憑單為偽造不實，卻仍基於共犯之故意而予通
    融放水，被告在全不知情形下，遭高建成蒙蔽而依規定准貸，應無任何故意或過
    失。
八、原告所指被告每筆借款收取三萬元存入「授信損失準備基金專戶」；另又向借款
    人每人逐筆收受一千元「徵信費」部分︰
  (一)被告固曾向代書吳淑惠所仲介之三十五位借款人每人收取三萬元存入「授信損失
    準備基金專戶」，然原因乃係吳淑惠稱有陳萬成等三十五人欲購屋，自備款不足
    須向銀行貸款，被告本不願承做，然吳淑惠主動提供貸款金額二成予銀行擔保，
    並稱貸款人皆向其購屋，可從利潤中挪兩成給銀行做保證，銀行並與設質存款人
    約定貸款人如於一年內正常繳款即退還存款人吳淑惠，如未正常還款，則按月提
    撥償還各該貸款人之借款，此經證人即原告行員許育嘉於刑事案件偵審中證述明
    確，而被告對貸款人證件係偽造乙節確不知情，亦經吳淑惠於刑事案件偵查中供
    述在卷。是被告雖有向吳淑惠仲介之人逐筆收取三萬元做為授信損失準備基金，
    但此做法乃仿效銀行承做建商房貸實務上之回存擔保方式，藉以擔保銀行債權，
    ，既經吳淑惠主動提出，被告基於保障債權，自無不予同意之理。況所有基金亦
    均用於逾期損失之用，並無挪為他用或私用之情況，故被告對於每筆收取之損失
    準備基金及徵信費與是否明知申貸文件係偽造仍予違法核貸，致使銀行遭受呆帳
    損失間，並無因果關係。原告主張被告收取授信損失準備基金，係違背放貸作業
    規定云云，顯有誤會。
  (二)至於被告向借款人每筆收取一千元開辦費，係因汐止分行開設初期經費不足、業
    務擴展等事務交通費支出可觀，無法充分反應服務成本。另於總行開會過程中，
    相關主管同仁亦均有共識應酌收「開辦費」或「徵信費」，以補貼因開辦或徵信
    過程中銀行所支出之服務成本。被告基於分行經理人之職權，指示就汐止分行的
    消費信用貸款部分酌收一千元之開辦費，以補貼行員外出徵信勘估的交通事務費
    及分行業務費用支出等。對於所收取的費用均設有專戶保管，如有需要則供做交
    通費、油費、分行設備費（買冰箱）及致贈客戶禮物預算等，此亦經行員呂宜霏
    、陳珍琳於刑事偵查中證述屬實。汐止分行係在八十七年二月間開行時，被告即
    指示收取一千元開辦費，二個月後總行即通令各分行統一收取開辦費，故被告乃
    停收原先指示收取一千元之徵信費，而改按總行統一發布之標準收取開辦費。又
    有關陳莉莉集團是在八十七年底才開始與汐止分行往來；而代書吳淑惠則在八十
    八年四月間才開始往來，渠等雖有承辦人高建成之配合而得逞，但分行收取開辦
    費的期間係八十七年五月五至七月九日止，並無因果關係，顯難謂因先前曾收取
    開辦費，即遽指被告有違法放貸之情事。被告係普遍性對借款戶收一千元開辦費
    ，並非大額或有另索回扣違法放貸之情形，則被告當亦毫無任何動機以區區一千
    元開辦費即違法核貸，更何況向貸款戶收取「開辦費」、「徵信費」乃銀行界之
    趨勢。原告徒執被告曾收取一千元開辦費即逕認被告未對借貸人為確實之徵信云
    云，應無可採。
九、原告於九十三年二月六日民事陳報暨減縮並擴張訴之聲明狀所列，胡雅麗等一百
    五十三人尚未清償之本金餘額為六千五百八十六萬九千九百零二元。惟原告起訴
    時，亦稱共有胡雅麗等一百五十三人向原告冒貸，其中高達六千七百二十二萬五
    千一百零五元之本金無法收回。然於歷次審理過程中發現，原告所提一百五十三
    人冒貸案中，原告坦言有如附表二所示黃松源等二十七人並非由被告簽名核貸，
    以及原告於九十二年九月十二日民事減縮訴之聲明狀中亦承認迄至目前為止仍正
    常還款的借款人計十一人，本金餘額為二百六十七萬零五百五十五元。則原告僅
    就原起訴金額扣除目前仍正常繳款之本金餘額，卻未扣除非被告核貸之二十七戶
    貸款，亦非正確，仍應扣除︰(一)非屬被告簽名核貸之黃松源等二十七人之本金餘
    額一千一百四十二萬八千七百三十六元；(二)被告離職一段時間之後才發生不繳情
    況，甚至有今年才不繳款者，例如其中賴香梅八十七年九月十九日借款七十萬元
    ，分期還款近五年，目前餘欠三十二萬六千六百四十三元；林東星八十七年四月
    七日借款五十萬元，分期還款超過五年，目前餘欠十九萬二千九百九十元，原告
    仍將之視為詐騙冒貸案件，殊屬牽強，此類借款金額仍應剔除；及(三)借款戶與銀
    行協議和解或分期清償者共有二十五戶，本金餘額為一千一百六十萬七千一百零
    九元（詳如附表三），亦應剔除。凡此均無併向被告請求之理。故退而言之，原
    告縱可請求被告賠償亦應扣除上開金額合計二千三百五十五萬五千四百七十八元
    （00000000＋326643＋192990＋00000000=00000000)。
十、綜上，原告之訴為無理由，爰請求請求駁回原告之訴及假執行之聲請。
    理    由
一、原告起訴主張：被告甲○○於八十七年三月起至八十八年七月二十五日任職原告
    遠東國際商業銀行股份有限公司汐止分行經理期間，訴外人陳莉莉、吳淑惠及戴
    俊源等人提供如附表一所示借款人不實之「在職證明」及「薪資扣繳憑單」，並
    持向原告汐止分行辦理「消費性信用貸款」及「自然人公司員工信用貸款」，被
    告受原告委任擔任汐止分行經理，負有依法令及內規縝密分析授信報告，以決定
    核貸與否，竟未盡審核之責，就上述提供不實證明者共核發近八千二百二十五萬
    之信用貸款，迄九十三年一月三十一日止，尚有高達六千五百八十六萬九千九百
    零二元之本金無法收回（借貸情形詳如附表一所示），為此依民法第一百八十四
    條第一項及第五百四十四條及債務不履行之規定，請求被告賠償六千五百八十六
    萬九千九百零二元，及自起訴狀繕本送達之翌日起至清償日止，按年息百分之五
    計算之利息。被告則以：兩造間成立者係僱佣契約而非委任契約關係，被告對於
    授信案件之徵信審查程序均依銀行規定由相關授權經辦人員辦理，僅就徵信資料
    及經辦人員簽註意見為形式審核，經辦人員如因有徵信不實或隱而未報，被告當
    不負任何故意或過失之責。被告於核貸過程中均提醒承辦人員應謹慎徵信，從未
    指示行員放寬審核標準，亦未因向吳淑惠仲介之借款人每筆收取三萬元存入「授
    信損失準備基金專戶」，或向借款人每人逐筆收受一千元「徵信費」即未盡確實
    徵信之責，又縱被告應負賠償之責，亦應扣除非被告簽名核貸、正常繳款相當時
    間及已與銀行協議和解者之金額合計二千三百五十五萬五千四百七十八元等語為
    辯。
二、原告主張被告於八十七年三月起至八十八年七月二十五日任職原告遠東國際商業
    銀行股份有限公司汐止分行經理期間，訴外人陳莉莉、吳淑惠及戴俊源等人提供
    如附表一所示借款人不實之「在職證明」及「薪資扣繳憑單」，並持向原告汐止
    分行辦理「消費性信用貸款」及「自然人公司員工信用貸款」，為此原告汐止分
    行共核發近八千二百二十五萬之信用貸款，迄九十三年一月三十一日止，有如附
    表一所示六千五百八十六萬九千九百零二元之本金無法收回，其中除附表二所示
    貸款人外，均由被告批覆書上簽名，被告曾向附表所示吳淑惠仲介之借款人每筆
    收取三萬元存入「授信損失損失準備基金專戶」，亦曾開辦「徵信費」向借款人
    收取一千元等情，業據原告提出台灣士林地方法院檢察署檢察官起訴書、法務部
    調查局移送書、如附表所示貸款人胡雅麗等人之攤還收息記錄查詢單、債權證明
    文件、批覆書等件為證，且為被告所不爭執（本院九十二年十二月十二日、二月
    六日、四月九日言詞辯論筆錄參照），自堪信為真實。
三、本件首應確認者，係兩造間係成立何種契約之法律關係：
  (一)按稱僱傭者，謂當事人約定，一方於一定或不定之期限內為他方服勞務，他方給
    付報酬之契約；稱委任者，謂當事人約定，一方委託他方處理事務，他方允為處
    理之契約。民法第四百八十二條及第五百二十八條分別定有明文。是所謂僱傭，
    係指受僱人為僱用人服勞務之契約，其目的僅在受僱人單純提供勞務而受報酬，
    有如機械，對於服勞務之方法毫無自由裁量之餘地；而委任，則指委任人委託受
    任人處理事務之契約，目的在委託受任人為一定事務之處理，至有無報酬，則非
    所問；受任人給付勞務，僅為手段，除當事人另有約定外，得在委任人授權範圍
    內，自行裁量決定處理事務之方法，以完成委任之目的。兩者內容及當事人間之
    權利義務均不相同（最高法院九十二年台上字第一二○二號判決意旨參照）。
  (二)經查：被告於八十六年十二月二十二日由原告永和分行副理調任為汐止分行籌備
    處主任，復於八十七年三月三日由原告改派為汐止分行經理，其擔任分行經理，
    雖在事務之處理，或有接受原告總公司指示之情事，然其對外有代表分行及簽名
    之權限，對內得調整員工職務（如將證人邱福祥由授信人員調往服務台工作），
    就四級權限範圍（授信總額一千萬元、自償性交易無擔保授信三百萬元、其他無
    擔保授信一千萬元）之貸款案核定准駁及承做條件（見原告所提個人金融徵信作
    業要點），有相當之決策及裁量權；雖在事務之處理，或有接受原告總公司指示
    之情事，然與僱傭契約之受僱人，在人格上及經濟上完全從屬於雇主，對雇主之
    指示具有規範性質之服從，並不相同。是於被告擔任原告汐止分行經理期間，兩
    造間應屬委任契約關係，而非僱傭契約法律關係。又當事人間係屬僱傭關係或委
    任關係，應以契約之實質關係為判斷，被告「改派」為經理，上述工作內容應為
    被告所明知，被告同意工作內容並到職，即應認兩造間有成立以「分行經理」為
    工作內容之委任契約合意應可認定，殊不以另定委任書面契約為必要，被告辯稱
    改派分行經理當時，兩造間並未有訂立委任契約，被告亦無另訂立委任契約之意
    思，兩造間應屬僱傭契約之關係，尚無可採。
四、按受任人處理委任事務，應依委任人之指示，並與處理自己事務為同一之注意，
    其受有報酬者，應以善良管理人之注意為之；受任人因處理委任事務有過失，或
    因逾越權限之行為所生之損害，對於委任人應負賠償之責，民法第五百三十五條
    、第五百四十四條分別定有明文。本件兩造間係成立委任關係已如前述，而被告
    擔任分行經理受有報酬，亦被告所不爭執，是被告應否就原告主張之授信損失負
    責，其爭點應在於：被告就系爭授信貸款事務之處理，是否有違「善良管理人之
    注意義務」？
  (一)按所謂善良管理人之注意，係指依一般交易上之觀念，認為有相當知識、經驗及
    誠意之人所具有之注意，並非現實社會生活各人注意之平均值。是本件所應判斷
    者，應在於綜合兩造所提證據資料，回溯於被告決定授信事務處理時所處之情境
    ，以交易觀念上認為有相當知識、經驗及誠意之人所具有之注意之標準，檢視被
    告有無未盡注意義務之情。
  (二)如附表一所示分行承辦人高建成辦理授信部分：
  1.高建成承辦，並經被告同意核貸部分：
  (1)高建成就系爭貸款有無盡徵信之義務：
  高建成於刑事八十九年六月十三日調查中坦承稱︰「…因為許良基經濟狀況不理
    想，所以要他透過陳春枝介紹借款客戶來遠東銀行汐止分行辦理借款，以便許良
    基可以從中賺取一些介紹費用，據我所知每位向分行借款的客戶，許良基會抽取
    客戶借款總額的一至二成作為佣金…本人並未拿任何好處，最多出去吃飯由許良
    基付帳。…辦理信用貸款，我因為是承辦人，才在程序上予以通融，張徐福為答
    謝我的通融，當天晚上就請我去基隆真善美酒店喝花酒。…因我和許良基是朋友
    ，由他帶來申辦信用貸款的客戶，在徵信上我會給予方便。…」等語（見被告所
    提八十九年偵字第六五四五號卷(一)第二一四頁影本)。
  許良基於刑事九十年十二月四日偵查中則稱︰「（上開文件是否有包錢給高建成
    ？）是，都是貸款核貸下來，借款人給我佣金，我會包紅包給高建成。…（高建
    成都明知你送的件其資料都是偽造不實之資料？)是，我在送件前，都有跟高建
    成打過招呼，也有告訴他這些人的在職證明、扣繳憑單都是偽造的。因為高建成
    有收紅包，所以知我送的件較差的，也會睜一眼閉一眼，通融一下，讓這些件可
    以過。」（見被告所提八十九年偵字第六五四五號卷(四)第四二一、四二二頁）。
  陳莉莉於刑事八十九年十月二日偵查中稱︰「…我有與高建成談到此事，他說他
    可以繼續收我的件，而且把銀行評分類表給我看，且教我如何準備資料，包括如
    借款人年薪不夠，可將年薪寫高，每件依貸款金額高低，我有給他一萬、二萬不
    等報酬。…（見被告所提八十九年偵字第六五四五號卷(三)，第一一八頁反面、第
    一一九頁筆錄影本）。
  陳莉莉於刑事九十年十二月十日偵查中稱︰「（你多少知道這些貸款客戶都不在
    任職公司或薪資不達核貸標準？）…但有幾件是我幫貸款人寫在職證明或扣憑，
    所以我多少也知道貸款人不在任職公司上班，有的薪資不到扣憑所載，只是高建
    成說沒關係，可以將客戶之薪資、職稱寫高點，這樣分數可以高點，才可以貸下
    來，我送件的客人自己都很清楚自己有無達到核貸標準，自己提供的在職、扣憑
    都是不實的。」（見被告所提八十九年偵字第六五四五號卷(四)第六三八、六三九
    頁筆錄影本）。
  綜上所述，高建成就系爭貸款確有未盡徵信審核義務之情應可認定。
  2.承上，高建成所承辦如附表所示之貸款案件，並未盡徵信、審核之義務，被告作
    為分行經理及貸款案之准駁、承做條件核定者，是否可歸責？
  (1)查銀行授信承辦人所為之徵信作為，被告作為分行經理及貸款案之准駁、承做條
    件核定者，推定行員所為記載內容為真，而僅就所提書面記載內容進行審核，固
    有其合理性，然究不能謂被告僅就書面審核即可完全免責。若行員徵信記載為真
    之基礎動搖，可合理懷疑行員怠忽或故為不實之記載，作為綜理分行業務，職掌
    分行人員監督、授信審核之經理，其應盡之善良管理人注意義務自應隨之提升，
    必要之呈報、職務調整或授信實質審核，當為委任人對受任人合理之期待。苟符
    上開情事，行員所為不實之徵信，分行經理未盡其善良管理人注意義務予以避免
    ，致銀行受有貸款無法回收之經濟上損害，自屬可歸責。
  (2)關於高建成承辦之貸款案，代書陳莉莉於刑事案件偵查中曾供稱：「（甲○○是
    否知此事？）不知道，李（定國）有懷疑，是聽高建成提過同事有懷疑高（建成
    ）的件那麼多，八十七年我有到南門遠銀去溝通澄清，發現有很多件都是我的件
    ，後來我聽銀行的人講李（定國）很生氣，說我送的件都遲繳，甲○○說要我幫
    客人繳才可再送件」等語（見被告所提八十九年偵字第六五四五號卷(四)，第六三
    八頁、第六三九頁筆錄影本），足見當時高建成件數之多，實屬不尋常，而亦確
    有相當比例之遲繳，且被告對此遲繳情形亦屬知情。參以迄八十八年一月底止，
    高建成承辦之貸款逾期案件已包括附表編號一、三、六、九、十一、十二、十三
    、十九、二十、二二、二六、四七、八一等十三件有逾期繳款之情形，顯可懷疑
    承辦人高建成未經確實之徵信。
  (3)從而，以迄至八十八年一月三十一日之客觀情狀觀之，被告作為銀行分行經理、
    授信主管之受任人，依一般交易上之觀念，處於同一地位之有相當知識、經驗及
    誠意之人，應可期待被告發現行員高建成未確實徵信之不正常情形，而為必要之
    處置，乃行員高建成未確實徵信，被告復未能本於職務盡其善良管理人之注意義
    務於最後核貸時盡把關之責，其就如附表四編號一至十七之貸款案仍逕予核准，
    致原告受有附表四編號一至十七所示「未償金額」欄所示之損害，原告就此部分
    依民法第五百四十四條請求損害賠償，應屬有據。至附表四編號一、二等二位貸
    款人洪炳煌、陳慶宗，雖被告表示該二位借款人迄九十二年六月十七日仍有繳款
    ，已與原告達成清償協議，惟本件被告之債務不履行係發生於核准貸款之時，所
    受損害原應為上述貸款戶之全部貸款金額，至貸款戶之給付則屬消費借貸或詐欺
    侵權行為損害之債所為清償行為，被告與前述貸款戶（或侵權行為人）對原告係
    負不真正連帶債務之責，貸款戶（或侵權行為人）對原告所為清償對被告固同時
    發生債務消滅之絕對效力，惟單純之清償協議則不能謂可發生清償之效果，亦不
    得謂有清償協議即可免除被告已發生之債務不履行責任。
  (4)另高建成所承辦，撥款日在八十八年一月三十一日以前者，如前所述，在未累積
    相當之異常現象前，被告推論行員之徵信應屬可信而僅就書面審查，尚屬合理，
    難認有何違背善良管理人注意義務而可歸責之情，原告此部分請求尚屬無據。
  2.高建成承辦，並經被告同意核貸部分：
    附表一編號十四、二五、二七、三十、四十等貸款人，雖為高建成於八十八年一
    月三十一日以後所承辦之貸款案，然並非被告所核准，無從於批覆書呈送批閱時
    就貸款案盡審核義務，自難謂其有何可歸責之事由，原告此部分請求，自難准許
  (三)如附表一所示編號一五四至一五七部分邱福祥承辦部分：
    附表一編號一五四至一五七等四名貸款人，係以旭東公司名義向原告汐止分行貸
    款。此部分貸款承辦人邱福祥於本院言詞辯論期日結證稱：「：：這個案子我們
    有依照公司的規定，向聯徵中心查資料，並用電話照會過旭東公司，再依照仲介
    傳的基本資料去作信用評分表，符合的話就會送到小放會。開完小放會後，依照
    我們分行的慣例，會去貸款人任職的公司看，本件被告是指定我去看，我拿貸款
    的名單到工地去，我有問過工地的主任，工地主任說不認識上述名單的人。：：
    我有回去跟被告報告，但被告說工地的主任未必會認識每一個同事，他並且反問
    我說，銀行有一千個員工，是否每個都認識，我回答說不可能，所以被告說這可
    能是誤會。我後來有要求這些人提供勞保卡，他們拿不出來，後來被告也跟我說
    ，勞保卡不一定每個人都拿的出來，被告就說改拿健保卡應該可以，因為被告這
    樣講，我只好同意。申請大概有十來個，實際有放款出去的有四、五個」等語，
    被告於承辦人邱福祥提供上開報告時，基於善良管理人之注意義務，應就此異常
    貸款為更嚴謹之查證，而非指示放寬認定，其因此一疏誤核貸款項予持用假證件
    貸款之人，致原告受有如附表四編號十八至二十一所示「未償本金」欄所示經濟
    上損害，自亦應依民法第五百四十四條負損害賠償責任。
  (四)行員劉柏成、林俊民、呂慧絹、許育嘉、及邱福祥（除附表一編號一五四至一五
    七外）承辦部分：
  1.行員劉柏成於九十年十二月十二日刑事案件偵查中證稱：「（你經辦之二十八人
    中有無實際電話徵信或實地徵信？）電話照會一定會做，比較近的我會去看，較
    遠的我會請許世涵去看。但公司並沒有規定一定要實地徵信。是甲○○特別指示
    一定要這樣較謹慎。（如果發現徵信有問題，你如何處理？）如果我認為有問題
    ，我就不會承作，也不會報給經理，必須在我這裡進行聯徵中心的信用照會後及
    電話照會，並達信用評分表的標準才會報給經理開小組會，由經理裁示是否核貸
    。（如果發現吳淑惠所送的件有問題，李還會核貸否？）在我這沒有達標準，我
    就不會送到經理那。（為何甲○○說不要追究吳淑惠所送的件貸款薪資額部分？
    ）當時公司沒有規定要完稅證明，但李經理指示我們要確實徵信，了解貸款人是
    否有確實在該公司任職。」等語。另於本院言詞辯論期日結證稱：「…當時與吳
    淑惠有關的貸款案件，被告並沒有向我下達任何特殊指示。：：我經辦的其他案
    件，信用查詢均正常，沒有特別可疑的地方。：：如果沒有問題，之後就會召開
    一個小型的放款審議委員會，決定是否要核貸，小放會的成員有被告，此若小放
    會的結論是要撥款，我們就會通知客戶來領款。我經手的部分是小放會通過可以
    撥款的。：：我們處理她 (吳淑惠)的案件跟處理其他客戶的流程一樣，沒有特
    殊待遇。」等語（見被告所提八十九年偵字第六五四五號卷第二一四頁影本）實
    。
  2.行員邱福祥亦於刑事案件偵查中證稱︰「（有無發現李經理有問題？）沒有問題
    。（甲○○有無指示要你對國聯送的件給予通融？）沒有，我都是依照一般信貸
    程序做，也沒有給特別融通放水」等語（見被告所提八十九年偵字第六五四五號
    卷第二一四頁筆錄影本）。
  3.代書吳淑惠於刑事偵查中證稱︰「（甲○○個人有無收額外的好處？）沒有，他
    也沒有要求要收回扣，他說我的客人都還要去徵信，他不知道這些人貸款資料都
    是偽造的」等語（見被告所提八十九年偵字第六五四五號卷(四)第四三二頁）。
  4.代書陳莉莉於刑事偵查中證稱︰「…（你與高建成講好私下約定如此做，銀行經
    理知情否？）應該不知情，而且我們也不敢讓李經理知道。還有一次高建成叫許
    良基冒充是我老闆，一起去見李經理，因當時李經理問我有無公司，所以如此做
    可以讓李經理放心收我的件。」（見被告所提八十九年偵字第六五四五號卷(三)第
    一一八頁反面、第一一九頁）。「（有無拿紅包給甲○○？）我曾經有要答謝他
    ，要請他來基隆玩、吃飯，李都不要，我也從來沒有給李紅包過，事情都是高在
    打點的」等語（見被告所提八十九年偵字第六五四五號卷(三)第二五二頁反面）。
  5.綜上相關證人證述可知，被告就代書吳淑惠、陳莉莉等使用不實證明文件等情並
    不知情，行員劉柏成、邱福祥（除附表一編號一五四至一五七外）所經辦之貸款
    案件，被告亦無任何指示，而行員劉柏成、邱福祥本身所為之徵信，原告亦未主
    張有何不實之處，則行員劉柏成、邱福祥本於其直接承辦人之地位，依公司正常
    之徵信作業程序，尚無從查知其他貸款人使用虛偽不實證明文件冒貸，其等所提
    書面資料既無何與原告銀行規定相悖之處，被告依書面審查結果據以核准貸款，
    自無違背受任人善良管理人注意義務。
  6.至行員林俊民、呂慧絹、許育嘉部分，原告亦未主張有何不實之處，且被告否認
    關於附表所示貸款案件曾對其等有何不當之指示，原告復未就此舉證以實其說，
    則如前所述，被告依作業正常行員所提書面資料，依正常程序進行書面審核，據
    以核准貸款，自難認有何違背受任人善良管理人注意義務。
  (五)綜上：原告依民法第五百四十四條所得請求被告損害賠償金額，應為如附表四所
    示之一千零九十九萬八千二百二十四元。
五、原告本於民法第五百四十四條規定，所為前開一千零九十九萬八千二百二十四元
    請求部分，既經准許，其併依侵權行為法律關係請求，即無審酌必要。至逾前開
    請求部分，本院既以被告並未違反善良管理人注意義務而非可歸責，則原告就此
    併依侵權行為請求，亦應認被告無違反善良管理人注意義務之故意、過失，其請
    求同屬無理由。
六、從而，原告本於債務不履行、侵權行為法律關係，依民法第五百四十四條、第二
    百二十六條、第一百八十四條第一項前段規定，請求被告給付一千零九十九萬八
    千二百二十四元，及自起訴狀繕本送達翌日即九十二年一月二十一日起至清償日
    止，按法定利率年息百分之五計算之利息，為有理由，應予准許，逾此部分之請
    求，則為無理由，應予駁回。
七、兩造陳明願供擔保，聲請宣告假執行或免為假執行，經核原告勝訴部分，合於法
    律規定，爰分別酌定相當之擔保金額宣告之；原告其餘假執行之聲請，因訴之駁
    回而失所依據，不予准許。
八、本件判決基礎已臻明確，兩造其餘之攻擊防禦方法及訴訟資料經本院斟酌後，核
    與判決不生影響，無逐一論駁之必要，並予敘明。
據上論結，原告之訴為一部有理由，一部無理由，依民事訴訟法第七十九條、第三百
九十條第二項、第三百九十二條第二項，判決如主文。
中　　　華　　　民　　　國　　九十三　　年　　　四　　　月　　　三十　　日
                                        臺灣士林地方法院民事第二庭
                                            法      官  王本源
右為正本係照原本作成。
如對本判決上訴須於判決送達後廿日內向本院提出上訴狀。
中　　　華　　　民　　　國　　九十三　　年　　　五　　　月　　　 十 　　日
                                            法院書記官  戴顯澄
附表一：各貸款戶綜合資料名單
附表二：非被告於貸款批覆書上親自簽名之貸款案件名單
附表三：協議清償二十五戶名明細
附表四：被告應賠償原告之貸款案明細
